臺灣新竹地方法院刑事判決　　　　　　　　　　　　　九十一年度訴字第二五九號
　　公　訴　人　臺灣新竹地方法院檢察署檢察官
　　被　　　告　添聖實業有限公司　設台北縣土城市○○路○段六０巷十三號一樓
　　兼　代表人　甲○○
右列被告因業務過失致死等案件，經檢察官提起公訴（九十一年度偵字第二五四號）
，本院判決如左：
    主  文
添聖實業有限公司違反雇主對防止有墜落之虞之作業場所引起之危害，應有符合標準
之必要安全衛生設備之規定，致發生死亡之職業災害，科罰金新臺幣陸萬元。
甲○○從事業務之人，因業務上之過失致人於死，處有期徒刑伍月，如易科罰金，以
參佰元折算壹日。緩刑貳年。
    事  實
一、甲○○係添聖實業有限公司之代表人，為事業經營負責人，屬勞工安全衛生法所
    稱之雇主，平日承攬電路及管道工程業務，係從事上開業務之人。添聖公司自民
    國八十九年十月間起，向洋基工程股份有限公司（下稱洋基公司）承攬位於新竹
    縣竹北市○○街八０三號台燿科技股份有限公司（下稱台燿公司）新建廠房工地
    之配管含空壓管工程，添聖實業有限公司並將所僱用之勞工邵建利派往該工地從
    事配管含空壓管施工之工作。前述台燿公司新建廠房工地二樓之管道間開口邊緣
    ，距地面高度達七公尺，為勞工有墬落之虞之作業場所，甲○○本應注意對此有
    墜落之虞之作業場所，應有符合標準之必要安全設備，平日即應使勞工確實使用
    安全帽、安全帶或其他必要之防護具，以防止危害發生，且僱用勞工於二公尺以
    上高度之屋頂、開口部分、階梯、樓梯、坡道、工作臺等場所從事作業，應於該
    處設置護欄或護蓋等防護設備，詎甲○○應注意，並能注意，竟疏未注意依規定
    督促勞工邵建利確實使用安全帽及安全帶，亦未在該七公尺高之管道間開口邊緣
    設置護欄或護蓋，而違反上開義務，致所僱用之勞工邵建利於八十九年十月二十
    六日十八時許，在前述台燿公司新建廠房工地二樓距地面七公尺高之管道間開口
    邊緣，從事開口旁之施工架交叉拉桿復原作業時，因未戴安全帽且未使用安全帶
    ，該七公尺高之管道間開口邊緣復未設置護欄或護蓋等防護設備，致邵建利於施
    工時自管道間開口邊緣不慎墜落地面，造成腦挫傷出血、氣血胸，經送醫後延至
    八十九年十一月四日死亡。
二、案經臺灣桃園地方法院檢察署檢察官相驗後，臺灣新竹地方法院檢察署檢察官自
    動檢舉偵查起訴。
    理  由
一、訊據被告甲○○對於右揭事實業已坦承不諱，核與證人即洋基公司派駐現場之工
    程師陳敬順於警訊、偵查中之證述，以及被害人配偶乙○○於警訊、偵查及本院
    陳述之情節相符，並有添聖實業有限公司之公司登記資料、現場照片十四幀在卷
    可佐，此外復有行政院勞工委員會中區勞動檢查所九十年三月九日以台九十勞中
    檢營字第四００二四五九號所函附之新竹縣轄添聖實業有限公司勞工邵建利墜落
    死亡職業災害檢查報告書乙份附卷可憑（見臺灣桃園地方法院檢察署九十年度他
    字第一０七號相驗卷）。又被害人邵建利確因本件於右揭時地工作時，因未戴安
    全帽且未使用安全帶，該工作場所復未設置護欄或護蓋等適當之防護設備，以致
    其於施工時自管道間開口邊緣不慎墜落地面，造成腦挫傷出血、氣血胸之傷害，
    經送醫後終告不治死亡之事實，亦有臺灣桃園地方法院檢察署檢察官督同法醫師
    相驗後，所製作之勘驗筆錄、相驗屍體證明書、驗斷書各一紙在卷可稽。
二、按雇主對於防止有墜落、崩塌等之虞之作業場所引起之危害，應有符合標準之必
    要安全衛生設備；而雇主對於在高度二公尺以上之高處作業，勞工有墜落之虞者
    ，應使勞工確實使用安全帶、安全帽及其他必要之防護具，勞工安全衛生法第五
    條第一項第五款、勞工安全衛生設施規則第二百八十一條分別定有明文。被告甲
    ○○為從事業務之人，且為被害人邵建利之雇主，原應遵守上述規定，且按其情
    形並無不能履行其業務上之注意義務以避免被害人發生死亡之職業災害情形，詎
    竟疏未注意依上開規定確實督促工人佩戴安全帽、使用安全帶，並設置適當之防
    護設備，以致邵建利發生職業災害死亡之結果，顯然未盡其職責，而有過失，至
    為灼然。行政院勞工委員會中區勞動檢查所前述函暨所附職業災害檢查報告書亦
    作此相同之認定。又其過失行為與被害人之死亡間，具有相當之因果關係，事證
    極為明確，其犯行洵堪認定。
三、核被告添聖實業有限公司，係違反勞工安全衛生法第五條第一項第五款之規定，
    致發生勞工安全衛生法第二十八條第二項第一款之死亡職業災害，應依勞工安全
    衛生法第三十一條第二項之罪論處。而被告甲○○為該公司之負責人，違反上述
    規定，則應依同法第三十一條第一項之罪論處，因其同一行為亦觸犯刑法第二百
    七十六條第二項之業務過失致死罪，兩者有想像競合犯關係，應從一重之後罪處
    斷（最高法院八十七年六月十六日八十七年度第六次刑事庭會議決議參照）。爰
    審酌被告添聖實業有限公司違反規定之情節、且被告甲○○於事故發生後隨即與
    死者家屬達成和解，業經被害人配偶乙○○於本院陳稱在卷（本院九十一年五月
    十三日訊問筆錄），犯後態度良好，且被告甲○○素行尚佳，並無前科，犯罪後
    亦能坦承犯行等一切情狀，分別對被告量處如主文所示之刑，又被告甲○○行為
    後，刑法第四十一條業於九十年一月四日修正為「犯最重本刑為五年以下有期徒
    刑以下之刑之罪，而受六個月以下有期徒刑或拘役之宣告，因身體、教育、職業
    、家庭之關係或其他正當事由，執行顯有困難者得以一元以上三元以下折算一日
    ，易科罰金。但確因不執行所宣告之刑，難收矯正之效或難以維持法秩序者，不
    在此限。」「併合處罰之數罪，均有前項情形，其應執行之刑，逾六月者，亦同
    。」並於同年月十日公佈施行，於同年月十二日生效，被告右揭犯行係於舊法有
    效適用時期所犯，比較新舊法之規定，以變更後之新法有利，依刑法第二條第一
    項前段之規定，自應適用裁判時之新法，爰就被告甲○○部分，併諭知易科罰金
    之折算標準。末查，被告甲○○前未曾受有期徒刑以上刑之宣告，有臺灣高等法
    院被告全國前案紀錄表及臺灣新竹地方法院檢察署刑案資料查註紀錄表各一份在
    卷可稽，其所犯並非危害社會治安之犯罪，又已與死者家屬達成調解，被告甲○
    ○歷經此次偵、審程序後，應能知所警愓，而無再犯之虞，本院認為前開對其所
    宣告之刑，以暫不執行為適當，爰併予宣告緩刑二年，以勵來茲而啟自新。
四、據上論斷，應依刑事訴訟法第二百九十九條第一項前段，勞工安全衛生法第三十
    一條第一項、第二項，刑法第二條第一項前段、第十一條前段、第二百七十六條
    第二項、第五十五條、第七十四條第一款，罰金罰鍰提高標準條例第一條前段、
    第二條之規定，判決如主文。
本案經檢察官李翠玲到庭執行職務。
中      華      民      國    九十一      年     六     月    二十八    日
                              臺灣新竹地方法院刑事第一庭
                                  法  官  李  珮  瑜
右正本證明與原本無異。
如不服本判決，應於判決送達後十日內向本院提出上訴狀（應附繕本），上訴於臺灣
高等法院。
                                  書記官  龔  紀  亞
中      華      民      國    九十一      年     六     月    二十八    日
附錄本案論罪科刑法條：
勞工安全衛生法第三十一條：
違反第五條第一項或第八條第一項之規定，致發生第二十八條第二項第一款之職業災
害者，處三年以下有期徒刑、拘役或科或併科新臺幣十五萬元以下罰金。
法人犯前項之罪者，除處罰其負責人外，對該法人亦科以前項之罰金。
刑法第二百七十六條
因過失致人於死者，處二年以下有期徒刑、拘役或二千元以下罰金。
從事業務之人，因業務上之過失犯前項之罪者，處五年以下有期徒刑或拘役，得併科
三千元以下罰金。
